【裁判字號】    90,交聲,730
【裁判日期】    901005
【裁判案由】    違反道路交通管理處罰條例聲明異議
【裁判全文】
臺灣臺北地方法院交通事件裁定          九十年度交聲字第七三０號
    異議人即
    受處分人    王羚蘊
                即甲○
右列受處分人因違反道路交通管理處罰條例案件，對於台北市交通事件裁決所中華民
國九十年六月二十八日所為之處分（原處分案號為：北市裁三字第駕裁二二－Ｚ00
000000號），聲明異議，本院裁定如左：
        主      文
異議駁回。
        理      由
一、按汽車行駛高速公路，應依速限標誌指示，高速公路交通管制規則第五條第一項
    前段定有明文，再汽車行駛於高速公路，而不遵管制之規定者，處汽車駕駛人新
    台幣（下同）三千元以上六千元以下罰鍰，道路交通管理處罰條例第三十三條第
    一項定有明文；又汽車駕駛人駕駛汽車違反道路交通管理處罰條例第三十三條第
    一項規定者，除應依該條所規定之罰鍰處罰外，並予記違規點數一點，道路交通
    管理處罰條例第六十三條第一項第一款亦定有明文。
二、本件受處分人即異議人王羚蘊於民國九十年一月二十二日凌晨零時十五分許，持
    逾期駕駛執照，駕駛車號ＤＵ－一二六二號自用小客車，在國道一號公路北向一
    五七公里限速時速九十公里之路段，以時速一百二十二公里速度行駛，為內政部
    警政署國道公路警察局第三警察隊警員乙○○以雷達測速儀測得超速行為當場攔
    停，並以受處分人有違反道路交通管理處罰條例第二十二條第一項第六款、第三
    十三條第一項規定之行為掣單舉發，經受處分人當場簽收舉發違反道路交通管理
    事件通知單。嗣受處分人於應到案日期前就超速行駛部分申訴，原處分機關函請
    舉發機關調查結果，仍認受處分人有上開超速行駛之違規行為，乃依道路交通管
    理處罰條例第二十二條第一項第六款、第三十三條第一項及第六十三條第一項第
    一款規定於九十年六月二十八日裁處受處分人罰鍰四千八百元（就超速行駛部分
    罰鍰三千元，就持逾期駕駛執照部分罰鍰一千八百元），並記違規點數一點。嗣
    受處分人於九十年七月十八日就超速行駛部分向原處分機關聲明異議。
三、訊據受處分人雖坦承於右開時地經警攔停之事實不諱，惟矢口否認有右開超速違
    規行為，辯稱：那天是農曆年第一天，北上車子不少，如何飆車，且伊當天吃感
    冒藥，急著找廁所，一直盯著一輛大貨車，大貨車不可能超速，所以，伊也不可
    能超速云云，然查：證人舉發警員乙○○到庭證稱：「晚上我們依她的燈光判斷
    她的車速快慢，如果我們認為已經超速了，我們就會用雷達測速器來測量，如果
    測出超速，我們就會攔她，如果我們認為超速而測速器未測出超速，我們就不會
    攔他，她與大貨車之間已有相當的距離，我們先測到大貨車，測到大貨車沒有超
    速後，等到大貨車通過警車之後，我們才會測下一部車受處分人的車子」、「她
    那種速度不可能去誤判，因為那是下坡，她的車速實在有點快」、「因她沒有下
    車就看不到測速器，因為測速器要插電，我不知道她為何不下車」、「如果二輛
    車車速相當，測速器測出來的車子很可能不知道是那輛車子，如果碰到模稜兩可
    的情形我們就不會攔，我們都要確定違規車輛我們才會攔」等語，並提出經濟部
    標準檢驗局出具雷達測速儀檢定合格證書影本在卷為憑，因交通警員掣單舉發違
    反道路交通管理處罰條例所列之違規事實，本質上為行政處分，係公務員基於職
    務上權力，依法就特定之具體事件所為具有公法上效果之單方行政行為，基於公
    務員為公法上行為具有公信力之原則，該行政處分當可被推定為真正，其據以依
    法處分之事實認定亦為真正無誤，此與民事訴訟法第三百五十五條第二項規定：
    「文書依其程式及意旨得認作公文書者，推定其為真正」之情形相同，本此公信
    原則，乃立法者賦予行政機關制定違反道路交通事件統一裁罰標準及處理細則，
    使勤務警員得當機處分（如該細則第二十三條）以達其維護交通秩序、安全之行
    政目的，反之，若謂公務員一切行政行為均需預留證據以證其實，則國家行政勢
    必窒礙難行，據此，刑事訴訟法就犯罪證據有關之規定中與屬行政秩序罰之交通
    違規裁罰本質不合之部分，自不在準用之列，從而，受處分人既未就執勤警員之
    舉發有誤提出相關證據以供調查，本院經查亦無任何證據足資證明其有捏造事實
    違法取締之情事，則執勤警員本其維護通秩序、安全職責所為之舉發，自應受到
    合法、正確之推定。以受處分人在服用感冒藥，急於尋找廁所情形下，衡情一般
    人並無法一直察看車速是否超速，且違規地點為下坡路段，雖時值農曆年假期，
    惟受處分人係在凌晨零時十五分許駕車北上行駛，用路頻率並非如南下車輛擁擠
    ，故受處分人尚非不可能超速行駛。從而，受處分人所辯，均不足採信。本件事
    證明確，受處分人之違規行為堪以認定。
四、綜上所述，受處分人確有在右開時地超速行駛之違規行為，原處分機關因受處分
    人於應到案日期前申訴，遂依道路交通管理處罰條例第三十三條第一項及第六十
    三條第一項第一款之規定從輕裁處受處分人三千元，並記違規點數一點，核無違
    誤，本件受處分人之異議為無理由，自應將其異議駁回。
據上論斷，應依道路交通案件處理辦法第十九條，裁定如主文。
中      華      民      國    九十      年      十      月      五      日
                          臺灣臺北地方法院交通法庭
                                  法  官  李  麗  玲
右正本證明與原本無異。
如不服本裁定，應於裁定送達後五日內向本院提出抗告狀。
                                  書記官  江  虹  儀
中      華      民      國    九十      年     十       月      五      日


司法院資訊處製作；財團法人民間司法改革基金會備份。
